臺灣板橋地方法院民事判決　　　　　　　94年度訴字第1630號
原　　　告　協和國際多媒體股份有限公司
法定代理人　乙○
訴訟代理人　周憲文律師
複代理人　　吳佩玲律師
被　　　告　南強國際影視傳播有限公司
法定代理人　甲○○
訴訟代理人　陳憲鑑律師
上列當事人間請求侵權行為損害賠償事件，經本院於中華民國96
年3月1日言詞辯論終結，判決如下：
    主  文
原告之訴及假執行之聲請均駁回。
訴訟費用由原告負擔。
    事實及理由
一、原告主張：
(一)原告於民國（下同）91年5 月10日與美國Well GoUSA,Inc.
    簽訂授權合約（合約編號KIM020510-WG），並於91年6 月28
    日Well Go 公司簽具授權書，由Well Go 公司將其擁有著作
    權之影音產品授權原告發行，合約期限自91年5 月10日起至
    95年4 月30日止。詎被告於94年6 月7日 發函予全國各壓片
    廠稱原告之權利已於93年5 月30日終止，原告不得再就前述
    影片向各壓片廠進行委託壓片，惟事實上原告之上述合約並
    未終止，被告此舉使原告無法再委託壓片廠壓片以供發行銷
    售，進而造成原告損失。原告得知被告所為後曾於94年8 月
    9 日以存證信函要求被告出面解決其所造成之損失，惟被告
    仍置之不理。故被告虛捏不實事項，發函各壓片廠妨害原告
    之營業發行銷售，而造成原告之損害，爰依侵權行為之法律
    關係，提起本件訴訟等語。
(二)聲明：
１、被告應給付原告新臺幣（下同）4,590,000 元，及自起訴狀
    繕本送達被告翌日起至清償日止，按年息5%計算之利息。
２、並願供擔保，請准宣告假執行。
二、對被告答辯之陳述：
(一)Well Go公司並未終止與原告之系爭授權合約：
    被告辯稱Well Go 公司向被告提示其於2004年3 月15日通知
    原告函，表示其已與原告終止系爭合約云云。但查，被告所
    述顯與事實不符，茲敘明如次：
１、被告所提出之被證1 號Well Go 公司2004年3 月15日來函第
    1 段係表示終止另案之經銷合約（合約編號KIM030305-WG）
    ，與本案系爭之授權合約（合約編號KIM 020510-WG） 無關
    。而第2 段只是Well Go 公司根據系爭授權合約（合約編號
    KIM020510- WG） 條款請原告熟慮，如果原告公司決定正式
    提出破產聲請，所有的合約權利將立刻回復至Well Go 公司
    而已，並非是表示終止系爭授權合約，猶如該來函第1 段敘
    述一般，此觀被證一來函即明：「Also, please be advise
    d per the General Conditions of License Agreem ents
    KIM020510- WG ……..Therefore, if King’s （即原告）
    decides to formally file for bankruptcy, all rights
    to those agreements will immediately revert back to
    Well Go ….. 」 。依系爭授權合約一般條款第10.1條約定
    ，必須是「有任何訴訟或程序依據破產法針對被授權人（即
    原告）提出且未被立即撤銷，或若被授權人進行自動或強制
    清算（除了為重組或合併的目的之外），授權人（即Well
    Go公司）始有權終止本契約」。查並無任何訴訟或程序依據
    破產法對原告提出，只有原告公司自行聲請重整而已，亦非
    進行清算，且原告於93年3 月間聲請之重整案於93年7 月30
    日即由法院駁回確定，未再進行，故顯與上述授權合約約定
    之終止要件並不相合，自不構成所謂終止合約之情形。
２、又Well Go 公司不但從未發函原告終止系爭合約編號「KIM
    020510-WG 」契約，更未依該合約一般條款第10.2條以下之
    約定，向原告要求歸還或取回物料，或是要求原告付款或轉
    讓相關權益。益證Well Go 公司並未終止與原告之系爭合約
    編號「KIM020510-WG」契約關係，足堪認定。再Well Go 公
    司終止與原告之編號「KIM030305-WG」合約時，有發終止通
    知予原告；終止編號「KIM020520-WG」合約時，亦有被告寄
    發終止函予原告。然而系爭編號「KIM020510-WG」合約，We
    ll Go 公司卻從未通知原告終止合約，益加證明Well Go 公
    司根本並未終止系爭編號「KIM020510-WG」合約關係。綜上
    ，Well Go 公司並未終止系爭授權合約（合約編號KIM02051
    0-WG），就系爭授權合約原告亦未積欠Well Go 公司款項未
    付，但被告卻誆稱Well Go 公司已於2004年3 月15日以被證
    1 號通知函通知原告終止系爭合約，並提示予被告云云，顯
    非實在。
(二)被告復稱依據被證3 號兩造合約KIM020510-WG第13.1.3款約
    定：「授權人有權利立即終止合約…當被授權人面臨到財產
    管理命令，或全部、一部財產被管理人管理，或類此命令，
    或公司準備解散、停業，或經濟上之協商，或面臨停止營業
    等狀況」，只要原告公司面臨財務危機，公司財產被託管而
    不能自行處理的情況，被告公司有權終止合約云云。惟查：
１、被告所引被證3號合約，其編號為「WGT040601-WG」，此係
    Well Go 公司與被告之合約，並非與原告系爭編號「KIM 02
    0510-WG 」合約，在系爭「KIM020510-WG」合約中並無被告
    上述第13.1.3款內容，故被告所引其他合約約定，於本案並
    無適用之餘地。
２、原告公司並無財產被託管之情形，公司亦未準備解散或停業
    ，而仍繼續營業迄今；尤其系爭合約款項原告均已付清予We
    ll Go 公司，並無所謂積欠貨款之情形，原告公司有無財務
    問題對Well Go 公司並無影響。故被告以此為辯，顯有未合
    。
(三)被告寄發原證2 號聲明書給各壓片廠，實係侵害原告之權益
    ：如上所述，被告所提出之被證1 號Well Go 公司來函並未
    終止系爭授權合約（合約編號KIM020510-WG），觀其來函文
    義灼然至明，且Well Go 公司於2004年3 月15日寄發該函同
    時，並以副本通知被告【cc. Mandy Chen－Well Go （Taiw
    an）（即被告）】，因此該函通知內容為被告所知悉，殊難
    諉為不知。是則，被告既明知Well Go 公司未終止與原告之
    系爭授權合約，竟仍發函通知各壓片廠誆稱原告之權利已於
    93年5 月30日終止，致使原告無法再委託壓片廠壓片以供發
    行銷售，自構成侵害原告權利之侵權行為。又原告得知被告
    寄發原證2 之聲明書後，曾寄發原證3 號存證信函請被告出
    面解決，經被告公司於94年8 月31日覆函略稱：其係受美商
    Well Go 公司之委託，處理與原告終止KIM020520-WG之合約
    （註：並非系爭合約），被告並已於94年（註：應是93年之
    誤）5 月20日發函終止KIM020520-WG之合約，因此其發函與
    各壓片廠並無侵害原告權益云云。然查，被告於93年5 月20
    日來函內容係表示終止合約號碼：KIM020520-WG之合約，而
    非系爭授權合約（合約編號KIM 020510-WG） 。準此即知，
    被告臨訟所辯顯與被告當初覆函說明情形不合，要無足採。
    況Well Go 公司或是被告於93年5 月20日所終止者為另案之
    合約號碼：KIM020520-WG之合約，而非系爭授權合約（合約
    編號KIM020510-WG），該合約編號：KIM020520-WG之合約所
    授權者為其他四部影片，與系爭授權合約之45部影片亦無關
    連。故系爭授權合約仍在合法有效期間，但被告卻將合約編
    號KIM020510-WG之系爭合約所授權之45部影片，通知各壓片
    廠商原告已無權利，核被告所為顯有錯誤不當，被告稱其通
    知壓片廠之行為並無不妥之辯詞，實不值採。
三、被告則以：
(一)訴外人美商WELL GO 公司曾向被告公司出示其通知原告公司
    終止合約之文件，於文件中美商WELL GO 公司主張略謂：「
    在KIM030305-WG的合約中，原告公司因積欠美商WELL GO 公
    司款項過多，已達違約狀態，故美商WELL GO 公司根據雙方
    合約規定，終止該份合約。暨KIM020510-WG及KIM020518-WG
    的合約中，因原告公司發生合約內容約定的破產、重整程式
    或無力清償等法律狀態時，則上開兩份合約所有之權利，將
    回歸至美商WELL GO 公司，無待另行通知」等云云。因當時
    原告公司確實處於重整程式當中，有臺灣士林地方法院裁定
    可證，且在一般市場皆傳聞原告公司財務狀況惡劣，故被告
    認為美商WELL GO 公司依約終止與原告公司之合約，確實可
    信。被告於是在同年6 月1 日與美商WELL GO 公司簽訂1 份
    46首影音著作權之授權合約，其中45首即為本件係爭影音著
    作。
(二)被告公司既已獲得係爭45首影音著作之權利，當然應該通知
    相關各壓片廠，避免不知情之壓片廠觸法。由被告公司已取
    得美商WELL GO 公司合法授權，基於保護自身及壓片廠之權
    益，故發函通知各相關壓片廠，被告公司取得權利之事實，
    以避免渠等觸法。因此，被告之行為並無不妥。原告公司要
    求被告負擔其損失，更非合理。若原告認為美商WELL GO 公
    司終止雙方合約行為，不符其合約精神，自應向美商WELL G
    O 公司反應並處理之。被告係經由美商WELL GO 公司合法授
    權係爭45首著作權利的台灣地區公司，不應由被告承擔原告
    與美商WELL GO 公司間的合約問題。縱上，被告公司基於美
    商WELL GO 公司合法授權，擁有係爭45首影音著作之相關權
    利，根據此權利通知壓片廠商此項事實，亦無何不妥。原告
    公司忽視其已經被美商WELL GO 公司終止合約之事實，轉向
    被告公司要求賠償，本件請求對象恐有不妥等語，資為抗辯
    。
(三)併為答辯聲明：
１、原告之訴駁回。
２、如受不利判決，願供擔保請准免為假執行。
四、兩造不爭執事項：
(一)原告於91年5 月10日與美國Well Go 公司簽訂授權合約（合
    約編號KIM020510-WG），Well Go 公司將其擁有著作權之影
    音產品45部授權原告在臺灣地區發行，合約期限自91年5 月
    10日起至95年4 月30日止。
(二)被告於94年6 月7 日發函全國各壓片廠稱原告之權利已於93
    年5月30日終止，不得再委託各壓片廠進行壓片。
五、本院得心證理由：
(一)原告主張訴外人即美國Well Go 公司將其擁有著作權之影音
    產品授權原告發行，合約期限自91年5 月10日起至95年4 月
    30日止（合約編號KIM020510-WG）。詎被告於94年6 月7 日
    發函予全國各壓片廠稱原告之權利已於93年5 月30日終止，
    原告不得再就前述影片向各壓片廠進行委託壓片，惟事實上
    原告之上述合約並未終止，被告此舉使原告無法再委託壓片
    廠壓片以供發行銷售，進而造成原告損失等情，固提出授權
    書及被告聲明書等為證；惟被告辯以訴外人美商WELL GO 公
    司曾向被告公司出示其通知原告公司終止合約之文件，於文
    件中美商WELL GO 公司主張略謂：「在KIM030305-WG的合約
    中，原告公司因積欠美商WELL GO 公司款項過多，已達違約
    狀態，故美商WELL GO 公司根據雙方合約規定，終止該份合
    約。暨KIM020510-WG及KIM020518-WG的合約中，因原告公司
    發生合約內容約定的破產、重整程式或無力清償等法律狀態
    時，則上開兩份合約所有之權利，將回歸至美商WELL GO 公
    司，無待另行通知」，因當時原告公司確實處於重整程式當
    中，且於市場中皆傳聞原告公司財務狀況惡劣，故被告認為
    美商WELL GO 公司依約終止與原告公司之合約，確實可信，
    被告於是在同年6 月1 日與美商WELL GO 公司簽訂1 份46首
    影音著作權之授權合約，其中45首即為本件系爭影音著作，
    因此被告為避免不知情之壓片廠觸法，乃發函通知各相關壓
    片廠，被告公司取得權利之事實，被告之行為並無不妥等語
    ，有被告提出訴外人美商WELL GO 公司向原告終止合約之通
    知函及美商WELL GO 公司與被告之授權合約影本各1 件在卷
    可稽。再依上開訴外人美商WELL GO 公司通知原告終止合約
    之函件內記載「請注意關於KIM020510-WG、KIM020518-WG的
    相關規定‧‧‧如果被授權人有採取任何依據破產法，及無
    力清償債務之相關法律之行為或程序‧‧‧授權人將立即終
    止本合約，且無待另行通知。所以，如果協和公司決定採取
    破產、重整、清算等等相關程序，則所有合約權利將立即回
    復至WELL GO 公司」，而原告亦確實有向法院聲請重整，此
    有臺灣士林地方法院93年度司字第77號及93年度整字第1 號
    民事裁定影本各1 紙附卷足憑。又訴外人WELL GO 公司亦將
    系爭45首影音著作於93年6 月1 日授權予被告，此有授權合
    約影本1 紙（即被證3） 在卷可參。是被告於外觀上足信訴
    外人WELL GO 公司已與原告終止合約，另外授權被告。故被
    告依訴外人WELL GO 公司之合法授權，乃發函通知各大壓片
    廠，此乃合法權利之行為，自無不之可言。縱原告以系爭45
    首影音著作與訴外人WELL GO 公司之授權合約並未終止云云
    ，此與被告與訴外人WELL GO公司之上開授權合約亦無涉。
(二)退步言之，縱被告誤認WELL GO 公司已與原告終止合約，而
    發函通知各大壓片廠，致原告有所損失；惟按當事人主張有
    利於已之事實者，就其事實有舉證之責任，民事訴訟法第27
    7 條前段定有明文。本件原告主因被告發函通知各壓片廠，
    造成原告已議訂之廠商不敢再與原告洽購，進而造成原告損
    失云云，原告自應就上開與其已議訂廠商之壓片數量，因上
    開被告之通知函件而取消、損失金額係如何計算、計算之基
    準為何？以及此損失與被告之知函究有何因果關係等等須舉
    證以實其說；惟原告所提出係91年底與92年1 月之出貨單，
    此並無法證明原告於上開被告通知壓片廠商前已與被告知之
    壓片廠已議訂壓片之數量及因上開通知而取消與原告壓片之
    約定等事實。是原告主張因被告通知而受有損失等情，洵屬
    無據。
六、綜上所述，原告主張依據侵權行為損害賠償之法律關係，請
    求被告應給付原告4,590,000 元，及自起訴狀繕本送達翌日
    起至清償日止，按年息5%計算之利息，顯無理由，應予駁回
    。至原告假執行之聲請，因訴之駁回而失所附麗，應併予駁
    回。
七、本件事證已臻明確，兩造其餘主張及攻擊防禦方法與證據，
    經本院斟酌後，與本件判決結果已不生影響，故不一一論列
    ，附此敘明。
八、結論：原告之訴為無理由，依民事訴訟法第78條，判決如主
    文。
中　　華　　民　　國　　96　　年　　3 　　月　　27　　日
                     民事第二庭  法  官  潘  長  生
以上正本證明與原本無異。
如對本判決上訴，須於判決送達後20日內向本院提出上訴狀。
中　　華　　民　　國　　96　　年　　4 　　月　　11　　日
                                 書記官  許  清  琳
